【裁判字號】    97,審聲,271
【裁判日期】    970428
【裁判案由】    聲明異議
【裁判全文】
臺灣高雄地方法院民事裁定             97年度審聲字第271號
聲明異議人  高雄縣岡山鎮農會
法定代理人  乙○○
相  對  人  甲○○
上列異議人與相對人間返還擔保金事件，異議人對於民國97 年3
月24日本院民事庭司法事務官所為之97年度司聲字第325 號裁定
聲明異議，本院裁定如下：
  主  文
異議駁回。
    理  由
一、本件相對人前為聲請停止本院民事執行處92年度執字第2929
    1 號強制執行程序，而依本院94年度聲字第434 號民事裁定
    ，提供新台幣（下同）27萬2,000 元擔保金，並以本院94年
    度存字第1050號提存事件提存在案。嗣相對人以訴訟終結，
    並經定期催告異議人行使權利後，逾期未行使而請求返還擔
    保金，本院民事庭司法事務官經審核後，裁定准予發還上開
    94年度存字第1050號提存之27萬2,000元擔保金。
二、異議意旨略以：伊收受相對人通知行使權利之存證信函後，
    即發函通知相對人將對上開擔保金行使權利，從而，原裁定
    准予相對人取回上開擔保金，自有違誤，爰求為廢棄原裁定
    等語。
三、按訴訟終結後，供擔保人證明已定20日以上之期間，催告受
    擔保利益人行使權利而不行使者，法院應依供擔保人之聲請
    ，以裁定命返還其提存物，民事訴訟法第104 條第1 項第3
    款定有明文。又「按為假扣押所提供之擔保，係擔保對方因
    假扣押所受之損害，而民事訴訟法第104 條第1 項第3 款所
    定20日以上之期間，催告受擔保利益人行使權利，其意旨乃
    期受擔保利益人於期間內確定有否損害及其範圍，並據以主
    張損害賠償請求權，是為兼顧提供擔保人擔保物之返還及受
    擔保利益人損害完全受償之雙方利益，並盡速確定雙方法律
    關係，解釋上受擔保利益人應向法院起訴或為與起訴相同效
    果之訴訟行為（如聲請調解或聲請發支付命令），而具體請
    求提供擔保人賠償其因假扣押所受之損害，始能謂已行使權
    利」最高法院82年度台抗字第413 號著有判例可稽。準此，
    僅以言詞或存證信函向提供擔保人催告請求，尚難謂已行使
    權利。
四、經查，相對人與異議人間回復所有權停止強制執行事件，相
    對人前依本院94年度聲字第434 號民事裁定，為擔保停止強
    制執行，曾提供27萬2,000 元為擔保金，並以本院94年度存
    字第1050號提存事件提存在案。嗣因訴訟終結，相對人以存
    證信函催告異議人於函到20日之期間內行使權利，有提存書
    、本院92年度執字第29291 號執行筆錄及台灣高等法院高雄
    分院95年度上易字第68號民事判決、存證信函、掛號郵件收
    件回執等影本可稽。異議人雖於97年2 月4 日發函回覆相對
    人：「台端因停止執行致使本於民國九十三年十月四日分配
    價金卻無法受償，固影響本會債權甚大，為此台端請求返還
    擔保金，歉難同意所請，本會將就上開擔保金行使權利，實
    感德便」。惟查，異議人並未向法院起訴或為與起訴相同效
    果之訴訟行為，並經本院依職權查證明確，依上說明，尚難
    謂已合法行使權利。是相對人聲請返還擔保物，本院民事庭
    司法事務官裁定准許，於法並無違誤。異議意旨仍執前詞指
    摘原裁定不當，求予廢棄，為無理由，應予駁回。
五、據上論結：本件異議為無理由，依民事訴訟法第240 條之4
    第3 項後段，裁定如主文。
中    華    民    國    97    年    4     月    28    日
                  民事第二庭法  官  蘇姿月
正本證明與原本無異。
如不服本裁定應於送達10日內向本院提出抗告狀，並繳納裁判費
新台幣1,000元。
中    華    民    國    97    年    4     月    28    日
                            書記官  陳美月


司法院資訊處製作；財團法人民間司法改革基金會備份。
